【裁判字號】    97,審訴,87
【裁判日期】    971111
【裁判案由】    毒品危害防制條例
【裁判全文】
臺灣士林地方法院刑事判決              97年度審訴字第87號
公  訴  人  臺灣士林地方法院檢察署檢察官
被      告  甲○○
上列被告因違反毒品危害防制條例案件，經檢察官提起公訴（九
十七年度毒偵字第一七四八號），被告為有罪之陳述，本院合議
庭裁定改行簡式審判程序，並判決如下：
    主  文
甲○○施用第一級毒品，累犯，處有期徒刑玖月；又施用第二級
毒品，累犯，處有期徒刑伍月。應執行有期徒刑壹年。
    事  實
一、甲○○前因施用毒品案件，經二次送觀察、勒戒，均認無繼
    續施用毒品之傾向，由臺灣士林地方法院檢察署檢察官於民
    國八十九年六月十二日以八十九年度毒偵字第九八九號、九
    十年十二月十日以九十年度毒偵字第一二一０號為不起訴處
    分確定，並分別於八十九年六月十三日、九十年十二月十日
    釋放出所。又因施用毒品案件，經臺灣高等法院於九十四年
    九月十五日以九十四年度上訴字第二三二０號判決處有期徒
    刑一年三月確定，並於九十六年一月五日（起訴書誤載為六
    日）縮刑期滿執行完畢。詎仍不知悔改，復於前案觀察、勒
    戒執行完畢釋放之五年內再犯施用毒品案件，經前揭法院判
    決有罪確定後，另基於施用第一級毒品海洛因及第二級毒品
    甲基安非他命之犯意，分別於九十七年七月一日中午，在臺
    北市○○區○○路二四六巷三弄二十五號三樓住處，以將海
    洛因置於香菸內吸食之方式，施用第一級毒品海洛因一次，
    再於九十七年七月一日下午一時許，在同址以將甲基安非他
    命放在玻璃球內，用火燒烤吸食其煙霧之方式，施用第二級
    毒品甲基安非他命一次。嗣於九十七年七月三日晚間八時三
    十五分許，為警持搜索票前往其上址住處執行搜索，經採集
    其尿液送驗結果，呈嗎啡、安非他命及甲基安非他命陽性反
    應，始查悉上情。
二、案經臺北市政府警察局信義分局報請臺灣士林地方法院檢察
    署檢察官偵查起訴。
    理  由
一、前揭犯罪事實，業據被告甲○○於本院準備程序及審理時供
    認不諱，又被告為警查獲時，經採集其尿液送檢驗結果，呈
    嗎啡、安非他命及甲基安非他命陽性反應，有臺北市政府警
    察局偵辦毒品案件尿液檢體委驗單、臺灣尖端先進生技醫藥
    股份有限公司民國九十七年七月十一日實驗室檢體編號AC38
    260 號濫用藥物檢驗報告各一紙在卷可稽，足徵被告自白與
    事實相符。本件事證明確，被告犯行堪以認定。
二、按毒品危害防制條例係於九十二年七月九日修正公布，自九
    十三年一月九日起施行。修正後已刪除二犯及三犯之規定，
    一改修法前繁雜之處遇程序，僅將施用毒品者簡化區分為初
    犯、再犯，並認施用毒品者係屬病患性犯人，以觀察、勒戒
    戒除其身癮，並以強制戒治去除其心癮。經觀察、勒戒或強
    制戒治執行完畢釋放後，若係五年後再犯該條例第十條施用
    毒品罪者，與同條例第二十條第一項、第二項關於「初犯」
    之處理方式相同，檢察官應先聲請法院裁定令被告入勒戒處
    所觀察、勒戒，並視有無繼續施用毒品傾向，決定應予釋放
    、為不起訴之處分，或應聲請法院裁定令入勒戒處所強制戒
    治；若係五年內「再犯」同條例第十條施用毒品罪者，依同
    條例第二十三條第二項規定，檢察官則應依法起訴。觀諸該
    條例第二十條第三項之修正理由：「觀察、勒戒或強制戒治
    五年後再犯者，顯見前所實施之觀察、勒戒或強制戒治已足
    以遮斷其施用毒品之癮，為期自新及協助其戒除毒癮，對此
    五年後再犯者，爰明定仍適用初犯之規定，先經觀察、勒戒
    、強制戒治之程序。」及同條例第二十三條第二項之修正理
    由：「為配合簡化施用毒品犯之刑事處遇程序，並鑑於經觀
    察、勒戒或強制戒治執行完畢釋放後五年內再犯者，其再犯
    率甚高，原據以實施之觀察、勒戒及強制戒治既已無法收其
    實效，自應施以刑事處遇。」顯然如施用毒品者係前經觀察
    、勒戒或強制戒治等治療程序執行完畢五年後，始再施用毒
    品之「初犯」，因前所執行之觀察、勒戒或強制戒治已足收
    戒除毒癮之效，自應重新執行觀察、勒戒或強制戒治等治療
    程序，並於治療程序執行完畢後，由檢察官為不起訴處分，
    毋庸對之追訴處罰；反之，在「再犯」之情形，因其先前所
    為治療程序顯未能收戒斷毒癮之效，且考量施用毒品者之再
    犯率偏高，乃簡化其刑事處遇程序，而逕予追訴處罰，不再
    施以治療程序。參酌上開立法理由，修正毒品危害防制條例
    就施用毒品者，祇於「初犯」及「五年後再犯」二種情形，
    有其追訴條件之限制，及須於初犯經觀察、勒戒或強制戒治
    釋放後，五年內均無施用毒品之行為，始能認其前所實施之
    觀察、勒戒或強制戒治已足遮斷毒癮，而得於五年後再犯時
    ，再予適用初犯之規定，重行觀察、勒戒等程序。倘五年內
    已經再犯，被依法追訴處罰，縱其第三次（或第三次以上）
    施用毒品之時間在初犯釋放五年以後，即與「五年後再犯」
    之情形有別，且因已於「五年內再犯」，顯見其再犯率甚高
    ，原實施觀察、勒戒或強制戒治，已無法收其實效，而無五
    年戒斷期之存在，自無再經觀察、勒戒及強制戒治之必要，
    應由檢察官逕行起訴，始符新法修正之本旨（最高法院九十
    五年度台非字第五十九號判決參照）。查被告前因施用毒品
    案件，經本院先後二次以裁定令入勒戒處所施以觀察、勒戒
    後，均認無繼續施用毒品之傾向，由臺灣士林地方法院檢察
    署檢察官分別以八十九年度毒偵字第九八九號、九十年度毒
    偵字第一二一０號為不起訴處分確定，並分別於八十九年六
    月十三日、九十年十二月十日釋放出所。又因施用第一級及
    第二級毒品案件，經臺灣高等法院以九十四年度上訴字第二
    三二０號判決處應執行有期徒刑一年三月確定，於九十六年
    一月五日縮刑期滿執行完畢。有臺灣士林地方法院檢察署八
    十九年度毒偵字第九八九號不起訴處分書、九十年度毒偵字
    第一二一０號不起訴處分書、臺灣高等法院九十四年度上訴
    字第二三二０號判決書書影本、刑案資料查註紀錄表、全國
    施用毒品案件紀錄表、法務部全國檢察官線上查詢刑案人犯
    在監所最新資料報表各一份在卷可稽，被告曾因施用毒品，
    經觀察、勒戒執行完畢釋放後，五年內再犯施用毒品罪，並
    經判決確定，被告係三犯施用毒品罪，雖在前案觀察、勒戒
    執行完畢釋放五年後，但參照上述判決意旨，仍應予追訴處
    罰。按海洛因係毒品危害防制條例第二條第二項第一款所稱
    之第一級毒品，甲基安非他命為同條例第二條第二項第二款
    所稱之第二級毒品。核被告施用海洛因及甲基安非他命之行
    為，分別係犯毒品危害防制條例第十條第一項之施用第一級
    毒品罪及同條例第十條第二項之施用第二級毒品罪，被告持
    有海洛因及甲基安非他命進而施用，其持有海洛因及甲基安
    非他命之低度行為應各為施用海洛因及甲基安非他命之高度
    行為所吸收，均不另論罪。被告所犯施用第一級毒品罪及施
    用第二級毒品罪，犯意各別，行為互殊，罪名不同，應予分
    論併罰。又被告有事實欄所述犯罪科刑執行情形，有臺灣高
    等法院被告前案紀錄表附卷可參，其於有期徒刑執行完畢後
    五年內，再故意犯本件有期徒刑以上之罪，應依刑法第四十
    七條第一項之規定論以累犯，並加重其刑。爰審酌被告各僅
    施用海洛因及甲基安非他命一次及犯罪戕害自己身心健康，
    與犯罪後供認犯行之態度，並考量被告自九十六年九月十日
    起至臺北市立聯合醫院昆明院區門診接受美沙替代療法戒毒
    ，現仍持續治療中（見卷附診斷證明書）等一切情狀，分別
    量處如主文所示之刑，並定其應執行之刑。
據上論斷，應依刑事訴訟法第二百九十九條第一項前段、第二百
七十三條之一第一項，毒品危害防制條例第十條第一項、第十條
第二項，刑法第十一條前段、第四十七條第一項、第五十一條第
五款，判決如主文。
本案經檢察官蔡元仕到庭執行職務。
中    華    民    國    97    年    11    月   11     日
                  刑事第一庭法  官  周明鴻
以上正本證明與原本無異。
如不服本判決應於收受判決後10日內向本院提出上訴書狀，並應
敘述具體理由；其未敘述上訴理由者，應於上訴期間屆滿後20日
內向本院補提理由書（均須按他造當事人之人數附繕本）「切勿
逕送上級法院」。
                            書記官  丁梅芬
中    華    民    國    97    年    11    月   11     日
附錄論罪科刑法條：
毒品危害防制條例第十條第一項、第二項
施用第一級毒品者，處 6 月以上 5 年以下有期徒刑。
施用第二級毒品者，處 3 年以下有期徒刑。


司法院資訊處製作；財團法人民間司法改革基金會備份。
